【裁判字號】    98,訴,1344
【裁判日期】    990624
【裁判案由】    違反槍砲彈藥刀械管制條例
【裁判全文】
臺灣屏東地方法院刑事判決              98年度訴字第1344號
公  訴  人  臺灣屏東地方法院檢察署檢察官
被      告  甲○○
指定辯護人  本院公設辯護人  乙○○
上列被告因違反槍砲彈藥刀械管制條例案件，經檢察官提起公訴
（98年度偵字第792 號）本院判決如下：
    主  文
甲○○未經許可，持有可發射子彈具有殺傷力之改造手槍，處有
期徒刑年貳月，併科罰金新臺幣陸萬元，罰金如易服勞役，以
新臺幣貳仟元折算壹日。改造手槍壹枝（槍枝管制編號：000
0000000）沒收。
    事  實
一、甲○○明知具有殺傷力之改造手槍，係槍砲彈藥刀械管制條
    例所列管之槍枝，非經中央主管機關許可，不得持有，竟基
    於持有具有殺傷力之改造手槍之犯意，於民國96年11月間某
    日，在不詳地點、以不詳方式，取得具有殺傷力之仿
    BERRETTA 廠92FS 型半自動手槍製造之槍枝，換裝土造金屬
    槍管而成改造手槍1 支（槍枝管制編號：0000000000號），
    而無故持有之，並放置在其位於屏東縣潮州鎮○○路33之4
    號住處內。嗣於98年1 月20日14時15分許，在其上開住處，
    為警持搜索票查獲，並扣得改造手槍1 支。
二、案經屏東縣政府警察局里港分局報告臺灣屏東地方法院檢察
    署檢察官偵查起訴。
    理  由
一、按被告以外之人（包括證人、鑑定人、告訴人、被害人及共
    同被告等）於審判外之陳述雖不符刑事訴訟法第159 之1 至
    之4 等4 條之規定，而經當事人於審判程序同意作為證據，
    法院審酌該言詞陳述或書面陳述作成時之情況，認為適當者
    ，亦得為證據；當事人、代理人或辯護人於法院調查證據時
    ，知有刑事訴訟法第159 條第1 項不得為證據之情形，而未
    於言詞辯論終結前聲明異議者，視為有前項之同意，同法第
    159 條之5 定有明文。立法意旨在於傳聞證據未經當事人之
    反對詰問予以核實，原則上先予排除；惟若當事人已放棄反
    對詰問權，於審判程序中表明同意該等傳聞證據可作為證據
    ；或於言詞辯論終結前未聲明異議，基於尊重當事人對傳聞
    證據之處分權及證據資料愈豐富，愈有助於真實發見之理念
    ，且強化言詞辯論主義，使訴訟程序得以順暢進行，上開傳
    聞證據亦均具有證據能力。本件被告甲○○及其指定辯護人
    、檢察官均已於本院表示就卷內所存認定事實之供述證據並
    無意見，且同意作為證據，經本院審酌上開證據作成時之客
    觀狀況，並無任何不當施壓或干擾，亦未有事證顯示其有遭
    受不當取供之情形，因認以之作為證據亦屬適當，依上開刑
    事訴訟法第159 條之5 第1 項之規定，自得作為證據使用。
二、再依刑事訴訟法第198 條、第208 條之規定，所謂鑑定乃指
    於刑事訴訟程序中為取得證據資料而由檢察官或法官指定具
    有特別知識經驗之鑑定人、學校、機關或團體，就特定之事
    物，以其專業知識加以分析、實驗而作判斷，以為偵查或審
    判之參考。故而，不論鑑定人或鑑定機關、學校、團體，均
    應由檢察官或法官視具體個案之需要而為選任，始符合刑事
    訴訟法第198 條、第208 條之規範本旨，否則所為鑑定，仍
    屬於傳聞證據。但對於司法警察機關調查中之案件，或有量
    大或急迫之情形，為因應實務之現實需求，認為當然有鑑定
    之必要者，基於檢察一體原則，得由該管檢察長對於轄區內
    之案件，以事前概括選任鑑定人或囑託鑑定機關（團體）之
    方式，俾便轄區內之司法警察官、司法警察對於調查中之此
    類案件，得即時送請事前已選任之鑑定人或囑託之鑑定機關
    （團體）實施鑑定，有法務部92年9 月1 日法檢字第092003
    5083號函可按。而臺灣高等法院檢察署檢察長概括選任內政
    部警政署刑事警察局為「槍彈有無殺傷力之鑑定」鑑定機關
    ，有臺灣高等法院檢察署92年10月15日檢文允字第09210013
    22號函附之臺灣高等法院檢察署檢察長概括選任鑑定機關名
    冊可按。本件扣案之改造手槍1 支（槍枝管制編號：000000
    0000號），雖係由內政部警政署刑事警察局偵查第八隊送請
    內政部警政署刑事警察局鑑定，然該局鑑定後所出具98年2
    月13日刑鑑字第0980013934號槍彈鑑定書（見98年度偵字第
    792 號卷第37頁至第38頁），依上開說明，內政部警政署刑
    事警察局為臺灣高等法院檢察署檢察長事前概括選任鑑定機
    關，是該局所出具之上開槍彈鑑定意見書，屬刑事訴訟法第
    208 條第1 項規定準用第206 條第1 項規定所稱之書面報告
    ，依刑事訴訟法第159 條第1 項規定之立法理由，為該條項
    所指例外之規定，應有證據能力。
三、上開犯罪事實，業據被告甲○○於本院審理時坦承不諱，並
    有內政部警政署刑事警察局搜索扣押筆錄暨扣押物品目錄表
    1 份、現場照片4 張附卷可稽（見警卷第17至19頁、第20頁
    、第22至23），及扣案之上開改造手槍1 枝（槍枝管制編號
    ：0000000000號）足資佐憑。而扣案之上開改造手槍1 枝，
    經送請內政部警政署刑事警察局鑑定結果，認係改造手槍，
    由仿BERETTA 廠92FS型半自動手槍製造之槍枝，裝換土造金
    屬槍管而成，擊發功能正常，可供擊發適用子彈使用，具殺
    傷力，此有內政部警政署刑事警察局98年2 月13日所出具之
    刑鑑字第0980013934號槍彈鑑定書存卷可查（參98年度偵字
    第792 號卷第37至38頁）。綜上，足徵被告前揭之自白，確
    與客觀事實相符，堪予採信。從而，本件事證明確，被告上
    開犯行，洵堪認定，應依法論科。
四、核被告甲○○所為，係犯槍砲彈藥刀械管制條例第8 條第4
    項之未經許可持有可發射子彈具有殺傷力之改造手槍罪。爰
    審酌被告未經許可持有上開改造手槍，未繳交治安機關，危
    害社會安全，惟兼衡酌其持有時間尚非短暫、復尚未以上開
    槍枝從事其他非法行為，而未造成實際危害，犯罪後坦承犯
    行，態度尚可，所持有手槍數量僅有1 支，及其犯罪之動機
    、目的、手段等一切情狀，量處如主文所示之刑，另就罰金
    部分併諭知易服勞役之折算標準，以資懲儆。另扣案之仿BE
    RRETTA廠92FS型半自動手槍製造之槍枝，換裝土造金屬槍管
    而成之改造手槍（槍枝管制編號：0000000000號），具殺傷
    力，業見前述，既屬違禁物，自應依刑法第38條第1 項第1
    款之規定，為沒收之諭知。
據上論斷，應依刑事訴訟法第299 條第1 項前段，槍砲彈藥刀械
管制條例第8 條第4 項，刑法第11條前段、第42條第3 項、第38
條第1 項第1 款，判決如主文。
本案經檢察官潘國威到庭執行職務。
中    華    民    國    99    年    6     月    24    日
                  刑事第三庭  審判長  法  官  邱明弘
                                      法  官  李珮妤
                                      法  官  陳怡先
以上正本證明與原本無異。
如不服本判決應於收受判決後10日內向本院提出上訴書狀，並應
敘述具體理由；其未敘述上訴理由者，應於上訴期間屆滿後20日
內向本院補提理由書（均須按他造當事人之人數附繕本）「切勿
逕送上級法院」。
中    華    民    國    99    年    6     月    24    日
                                      書記官  鍾小屏
附錄本案論罪科刑法條全文：
槍砲彈藥刀械管制條例第8 條第4 項
未經許可，持有、寄藏或意圖販賣而陳列第1 項所列槍枝者，處
3 年以上10年以下有期徒刑，併科新臺幣700 萬元以下罰金。
槍砲彈藥刀械管制條例第12條第4 項
未經許可，持有、寄藏或意圖販賣而陳列子彈者，處5 年以下有
期徒刑，併科新台幣300 萬元以下罰金。

司法院資訊處製作；財團法人民間司法改革基金會備份。
